---
title: "Esame Parte 2 - Bayesian Data Analysis (Stefanini)"
output: html_document
author: "Giulio Vannini"
---

Per prima cosa procediamo a installare le librerie...non è una procedura banale in questo caso!

```{r}
####### INSTALLARE PRIMA DI ESEGUIRE
#install.packages(c("bnlearn", "RBGL", "gRain", "igraph"))
#source("https://bioconductor.org/biocLite.R")
#biocLite("RBGL")
#biocLite("graph")
#biocLite("Rgraphviz")
#biocLite("BiocGenerics")

library(bnlearn)
library(gRain)
library(igraph)
library(Rgraphviz)
library(tidyverse)
library(pcalg)
library(dplyr)
```

# Esercizio 1
Richiamate le librerie necessarie carico la workspace insuranceDF.RData. Quante unità statistiche contiene? Le varibili sono tutte oggetti fattore? Quanti missing values ci sono in ciascuna variabile?

```{r}

load("C:/Users/GiulioVannini/Documents/Visual Studio 2017/Projects/MABIDA2017/Stefanini/Esame Parte 2/insuranceDF.RData")
nrow(insuranceDF)
names(insuranceDF)
str(insuranceDF)
summary(insuranceDF)

```

Ci sono 10000 osservazioni per 27 variabili, tutte di tipo factor. Non ci sono dati mancanti!

# Esercizio 2.1
Effettuare l’apprendimento strutturale di una rete bayesiana impiegando hill climbing e score “bde”. Rappresentare in una figura il grafo ottenuto usando plot(). Per ogni nodo, stampare a schermo i suoi figli (hint: selezionare un sottodataframe ottenuto con arcs()).

```{r}

mod1 <- hc(insuranceDF, score = "bde")
summary(mod1)
mod1
nodes(mod1)
graphviz.plot(mod1)

```

# Esercizio 2.2
Con la rete precedentemente ottenuta: estrarre gli archi orientati (hint:usa arcs()). Quanti archi orientati contiene? Trova i nodi radice della rete, ovvero quelli che sono senza parenti ma con discendenti, trova i nodi isolati, se ce ne sono (quelli senza parenti e senza figli).

```{r}

library(dplyr)
(arcs <- mod1$arcs)
nrow(directed.arcs(mod1))
(directed.arcs(mod1))
for (node in nodes(mod1)) {
    print(paste0("Nodo ", node))
    if (length(which(mod1$arcs[, 1] == node)) > 0)
        print(mod1$arcs[which(mod1$arcs[, 1] == node), 2])
    else
        print("senza figli")
    }

for (node2 in root.nodes(mod1)) {
    print(paste0("Nodo radice ", node2))
    if (length(which(mod1$arcs[, 1] == node2)) == 0)
        print(paste0("Nodo isolato ", node2))
    else
        print("Nodo non isolato")
    }

```

Ci sono 27 nodi per 54 archi su un unico nodo radice. Non ci sono nodi isolati.

# Esercizio 3
Effettuare l’apprendimento strutturale di una rete bayesiana impiegando hill climbing con score “bde”: il risultato NON DEVE contenere gli archi orientati sotto riportati(opzione blacklist). Nella tabella qualsiasi altro denota tutti i nodi meno quella già considerato. Rappresentare in una figura il grafo ottenuto in output usando la funzione plot(). Quanti archi orientati contiene?

```{r}

bl1 <- cbind(names(insuranceDF[, -2]), rep("Age", length(names(insuranceDF[, -2]))))
bl2 <- cbind(rep("PropCost", length(names(insuranceDF[, -20]))), names(insuranceDF[, -20]))
bl3 <- cbind(rep("DrivHist", length(names(insuranceDF[, -27]))), names(insuranceDF[, -27]))
bl <- rbind(bl1, bl2, bl3)
mod.2 <- hc(insuranceDF, score = "bde", blacklist = bl)
graphviz.plot(mod.2)
nrow(directed.arcs(mod.2))
directed.arcs(mod.2)

```

La rete contiene 56 archi orientati.

# Esercizio 4.1
Effettuare l'apprendimento strutturale di una rete bayesiana impiegando hill climbing con score “bic”: assicurarsi che il risultato contenga gli archi orientati sotto riportati (opzione whitelist). Rappresentare in una figura il grafo ottenuto in output usando la funzione plot(). Quanti archi orientati contiene?

```{r}

wl <- rbind(c("SeniorTrain", "ThisCarDam"), c("MedCost", "RuggedAuto"), c("SocioEcon", "GoodStudent"),
          c("Age", "RiskAversion"), c("Age", "ThisCarDam"), c("RuggedAuto", "VehicleYear"))
mod.3 <- hc(insuranceDF, score = "bic", whitelist = wl)
plot(mod.3)
nrow(directed.arcs(mod.3))
directed.arcs(mod.3)

```

La rete ha 45 archi orientati.

# Esercizio 4.2
Esegui il codice seguente e cambiare posizione degli archi del DAG con mouse (fatto)

```{r}

modello3 <- graph_from_data_frame(arcs(mod.3), directed = TRUE, vertices = NULL)
plot(modello3)
idbn <- tkplot(modello3)
tk_set_coords(idbn, 2 * tk_coords(idbn))
coordinate <- tk_coords(idbn, norm = FALSE)
tk_close(idbn)

```

# Esercizio 5
Confrontare le due reti ottenute con hill climbing con blacklist verso whitelist usando compare()

```{r}

bnlearn::compare(mod.2, mod.3, arcs = FALSE)
bnlearn::compare(mod.2, mod.3, arcs = TRUE)

```

Le due reti hanno 38 archi uguali.

# Esercizio 6
Considera il DAG ottenuto al punto (3). Stima i parametri di tale rete bayesiana con bn.fit(). Estrai la distribuzione di probabilità condizionata di “Theft” condizionata a “ThisCarCost = TenThou” e “ThisCarDam = Moderate”.

```{r}

fit = bn.fit(mod.3, insuranceDF)
mod.3$arcs[which(mod.3$arcs[, 2] == "Theft")]
theftProb <- fit$Theft
bn.fit.barchart(theftProb)
bn.fit.dotplot(theftProb)

theftProbab <- as.data.frame(fit$Theft$prob)
str(theftProbab)
freq <- filter(theftProbab, ThisCarCost == "TenThou", ThisCarDam == "Moderate")
freq

```

La probabilità che la macchina sia rubata per un costo di decine di migliaia di dollari e con danni di moderata entità è molto bassa

# Esercizio 7.1
Impiegando il DAG ottenuto come mod2, stabilire se PropCost è indipendente da RiskAversion condizionatamente a MakeModel,DrivQuality,Theft usando un teorema di separazione per DAG.

```{r}

require(pcalg)
mod.2.graphnel <- as.graphNEL(mod.2)
pcalg::dsep("PropCost", "RiskAversion", c("MakeModel", "DrivQuality", "Theft"), mod.2.graphnel)

```

Propcost non è indipendente da RiskAdversion alle condizioni sopra richieste!

# Esercizio 7.2
Con simulate genera via simulazione Monte Carlo un dataset di 10000 realizzazioni della rete ottenuta come mod2. Stampa a schermo le distribuzioni marginali delle frequenze relative di ogni variabile per tale dataset simulato.

```{r}

mod.2.fit <- bn.fit(mod.2, insuranceDF)
mod2gr <- as.grain(mod.2.fit)
sim <- simulate(mod2gr, nsim = 10000)
str(sim)

modsim <- hc(sim, score = "bde")
d <- graphviz.plot(modsim);
plot(d, main = "Simulation of Bayesian Network", attrs = list(node = list(fillcolor = "yellow", fontsize = 70),
            edge = list(color = "black"),
            graph = list(rankdir = "UD")))

for (var in names(sim)) {
    print(sim %>%
          group_by_(var) %>%
          summarise(n = n()) %>%
          mutate(freq = n / sum(n)))
}

```

# Esercizio 8
Dalla rete ottenuta come mod.2, si assuma di aver rilevato le evidenze seguenti:
Age sia “Adult”; RiskAversion sia “Psychopath”; AntiTheft sia “True”; MakeModel sia “SportCar”; *PropCost sia “HundredThou”;
Crea un oggetto gRain basato su mod.2 e calcola la probabilità condizionata dell’evento CarValue = “FiftyThou” date le evidenze sopra elencate. Confronta tale valore di probabilità con il valore prima di inserire l’evidenza (prima del condizionamento).

```{r}

mod2grain <- as.grain(mod.2.fit)
MPCarValue <- querygrain(mod2grain, nodes = c("CarValue"))
MPCarValue[[1]]["FiftyThou"]

ev <- list(Age = "Adult",
                 RiskAversion = "Psychopath",
                 AntiTheft = "True",
                 MakeModel = "SportsCar",
                 PropCost = "HundredThou")

CarValueCond <- querygrain(mod2grain, nodes = c("CarValue"), evidence = ev)
CarValueCond[[1]]["FiftyThou"]

MPCarValue[[1]]["FiftyThou"] - CarValueCond[[1]]["FiftyThou"]

```

La probabilità condizionata dell'evento CarValue = "FiftyThou" è 0.09868044.
Dopo il condizionamento diventa del 0.0971415, perdendo lo 0.001538944

